【裁判字號】    92,台上,3808
【裁判日期】    920710
【裁判案由】    違反毒品危害防制條例
【裁判全文】
最高法院刑事判決                              九十二年度台上字第三八○八號
    上  訴  人  甲○○
                        ︵在押於台灣台北看守所︶
右上訴人因違反毒品危害防制條例案件，不服台灣高等法院中華民國九十二年四月二
十九日第二審判決︵九十二年度上重訴字第二二號，起訴案號：台灣桃園地方法院檢
察署九十一年度偵字第二一九八五號︶，提起上訴，本院判決如左：
    主  文
上訴駁回。
    理  由
本件原判決認定上訴人甲○○︵起訴書記載為林豐斌，經檢察官於第一審審理時當庭
更正為甲○○︶於民國八十三年間因賭博罪，經台灣高等法院台中分院於八十四年六
月三十日判處有期徒刑三月確定；又於八十四年間因吸用化學合成麻醉藥品及施用毒
品罪，經台灣彰化地方法院八十四年度訴字第八三三號分別判處有期徒刑四月及三年
四月，應執行有期徒刑三年六月確定。上開二罪經合併執行，於九十一年三月十一日
縮刑期滿，執行完畢。竟不知悔改，意圖運輸管制進出口物品之第一級毒品海洛因入
境，於九十一年十一月二十九日，由中正國際機場搭機前往泰國，下榻清邁﹁金城飯
店﹂，同年十二月一日在清邁以泰幣二十萬元之價格，向綽號﹁阿勇﹂之男子，購買
第一級毒品海洛因塊磚一大塊︵為便於攜帶，切為二小塊︶又一小包，驗後合計淨重
三九三‧七七公克，包裝重二五‧八七公克。同年十二月三日，上訴人在其所穿著之
內褲外加穿泳褲一件，再加穿內褲一件，以紙包裝上開海洛因，外加膠帶封貼後，夾
藏在胯下加穿之內褲與泳褲之間，於同日下午二時許，搭乘華信航空公司ＡＥ八三六
號班機，於同晚七時五分許返抵桃園中正國際機場，將上開管制進出口之毒品海洛因
輸入我國境內。於該機場入境檢查室為航空警察人員在其手提行李中起出鹽酸曲馬多
片等藥物，經帶往海關人員辦公室，會同海關人員檢查而查獲上情；並扣得毒品海洛
因塊磚二小塊又一小包︵含該毒品之包裝︶、上訴人所有之包裝紙︵含封貼之膠帶︶
二張及內褲、泳褲各一件等情。係以上開事實，業經上訴人於警訊、檢察官偵查中及
一、二審審理時均供承不諱︵見偵查卷第六頁正反面、第二十九頁反面、第三十頁、
第一審卷第二十三、二十四、四十八、四十九頁、原審卷第四十七頁︶。上訴人於九
十一年十一月二十九日出境，同年十二月三日由泰國入境，有入出境查詢結果表可稽
︵見偵查卷第六十三頁︶；上訴人於入境時，經警員會同海關人員在其胯下加穿之內
褲及泳褲間，搜出以紙包裝再加膠帶封貼之毒品海洛因，予以扣押，亦有財政部台北
關稅局搜索扣押筆錄、扣押物與照片八幀可證︵見偵查卷第十至十三頁、第十九頁、
第二十五頁︶。又扣押之海洛因塊磚︵原係一塊，經切為二小塊︶及一小包，經送請
法務部調查局鑑驗結果，均含有第一級毒品海洛因成分，合計淨重三九三‧七七公克
，包裝︵不含後述之包裝紙二張︶重二五‧八七公克，毒品純度八一‧七五％，純質
淨重三二一‧九一公克，亦有法務部調查局九十二年一月七日調科壹字第０八０００
五九六八號鑑定通知書可憑︵見偵查卷第六十八頁︶；復有包裝紙二張︵含封貼之膠
帶︶、內褲及泳褲各一件扣案可資佐證；上訴人之自白，核與事實相符，足堪採信，
為其所憑之證據及認定之理由。並以海洛因乃毒品危害防制條例第二條第二項第一款
之第一級毒品，且係行政院依懲治走私條例公告之﹁管制物品項目及其數額﹂之﹁甲
項﹂第四款所列之管制進出口物品。上訴人自泰國私運管制進口之第一級毒品海洛因
進入台灣地區之行為，核犯毒品危害防制條例第四條第一項之運輸第一級毒品罪及懲
治走私條例第二條第一項之私運管制物品進口罪；上訴人以一行為同時觸犯上開二罪
名，為想像競合犯，應從一重以運輸第一級毒品罪處斷；至其持有第一級毒品海洛因
之低度行為，為運輸之高度行為所吸收，不另論罪。上訴人前於八十四年間因吸用化
學合成麻醉藥品罪及施用毒品罪，經台灣彰化地方法院八十四年度訴字第八三三號於
八十四年十二月二十七日分別判處有期徒刑四月及有期徒刑三年四月，應執行有期徒
刑三年六月確定，此二罪經合併執行，於九十一年三月十一日縮刑期滿執行完畢，有
台灣高等法院被告全國前案紀錄表及台灣桃園地方法院檢察署刑案資料查註紀錄表可
按，其於受有期徒刑之執行完畢後，五年以內再犯有期徒刑以上之本罪，依刑法第四
十七條之規定為累犯，惟因本件所犯之運輸第一級毒品罪之法定本刑為死刑、無期徒
刑部分依法不得加重，僅就得併科之罰金刑部分加重其刑。因認第一審適用毒品危害
防制條例第四條第一項、第十八條第一項前段、第十九條第一項、懲治走私條例第二
條第一項、第十一條、刑法第十一條、第五十五條、第四十七條，審酌上訴人運輸毒
品之動機雖無販賣營利之意圖，然輸入之毒品數量頗鉅，情節重大，惟念其犯後坦承
犯行，態度尚佳等一切情狀，認檢察官求處無期徒刑尚屬適當，而判處無期徒刑，併
依法宣告褫奪公權終身；又扣案之毒品海洛因塊磚二小塊又一小包︵驗後共淨重三九
三．七七公克︶，依毒品危害防制條例第十八條第一項前段規定諭知沒收銷燬；至毒
品包裝︵重二五‧八七公克︶及扣押之包裝紙︵含封貼之膠帶︶二張暨內褲、泳褲各
一件，係上訴人所有，供犯罪所用之物，併依同條例第十九條第一項宣告沒收。又以
公訴意旨另以上訴人於九十一年九月間，在福建省寧德之不詳店名藥局，以新台幣三
百五十元之價格，購買含第二級毒品狄芬諾西萊︵ＤＩＰＨＥＮＯＸＹＬＡＴＥ︶、
第三級毒品特拉嗎竇︵ＴＲＡＭＡＤＯＬ︶之﹁鹽酸曲馬多﹂藥丸三十七顆︵原為六
十顆，施用後剩三十七顆，又因送驗尚存三十六顆︶，於九十一年九月二十七日搭機
將上開毒品輸入台灣地區，嗣於十一月二十九日攜帶至泰國，而於九十一年十二月三
日自泰國搭機返台，在前揭時地通關時，經警當場查獲等情，因認上訴人另涉犯毒品
危害防制條例第四條第二項、第三項之運輸第二級毒品、第三級毒品及懲治走私條例
第二條第一項之私運管制物品進口罪嫌等情，經審理結果，則以犯罪不能證明，惟此
部分因公訴人認與前開論罪部分有裁判上一罪之關係，故不另為無罪之諭知，認事用
法均無違誤，且量刑亦屬允當，乃予維持，而駁回上訴人在第二審之上訴。經核於法
尚無違誤。上訴意旨略以上訴人自泰國攜帶回國之毒品海洛因，純係供自己吸用，並
非販賣，原審對此未予審酌說明，遽予判決，自有判決理由不備及適用法則不當之違
法云云。惟查毒品危害防制條例之﹁運輸﹂，指於各地互為轉運輸送，即以其所運之
毒品在兩區域間具有輸出或輸入作用為構成要件；而此﹁運輸﹂包含自國內運送至國
外，及自國外運送至國內在內。而毒品自外國輸入，按其性質或結果，又非當然含有
販賣之成分。即自外國運輸毒品入國，不以意圖販賣為要件，如以販賣營利之意圖在
外國販入毒品而後將毒品運輸入國內，則除成立運輸毒品罪外，尚成立販賣毒品罪，
應依牽連犯從一重處斷。上訴人自泰國運輸第一級毒品海洛因入國內，縱非意圖販賣
，仍成立運輸第一級毒品罪及懲治走私條例第二條第一項之私運管制物品進口罪。原
判決已說明上訴人運輸第一級毒品並無販賣之意圖，僅成立運輸第一級毒品罪及懲治
走私條例第二條第一項之私運管制物品進口罪，而依想像競合犯應從一重論處運輸第
一級毒品罪，並無判決理由不備或適用法則不當之違法可言。上訴意旨指摘原判決不
當，為無理由，應予駁回。
據上論結，應依刑事訴訟法第三百九十六條第一項，判決如主文。
中      華      民      國    九十二    年      七      月      十      日
                              最高法院刑事第九庭
                                  審判長法官  陳  炳  煌
                                        法官  陳  正  庸
                                        法官  韓  金  秀
                                        法官  吳  信  銘
                                        法官  徐  文  亮
      右正本證明與原本無異
                                              書  記  官
中      華      民      國    九十二    年      七      月     十四     日
                                                                        Ｒ


司法院資訊處製作；財團法人民間司法改革基金會備份。
